臺灣高等法院臺南分院刑事判決　　　　　　　九十一年度上易字第九三八號　　Ｃ
　　　上　訴　人
　　　即　被　告　乙　○　○
右上訴人因違反保護令罪案件，不服中華民國九十一年六月廿日臺灣台南地方法院九
十一年度易字第四七五號第一審判決（起訴案號：臺灣台南地方法院檢察署九十一年
度偵字第一五六五號；併辦案號：九十一年度偵字第三○一一號），提起上訴，本院
判決如左：
      主      文
原判決撤銷。
乙○○連續違反法院依家庭暴力防治法第十三條所為禁止實施家庭暴力、禁止直接騷
擾行為之裁定，處有期徒刑肆月，如易科罰金，以參佰元折算壹日；緩刑貳年，緩刑
期間交付保護管束。
      事      實
一、乙○○係甲○○前夫，二人具有家庭暴力防治法第三條第一款規定家庭成員關係
    。乙○○於民國（下同）八十九年六月廿二日，經台灣台南地方法院民事庭，依
    家庭暴力防治法第十三條規定，以八十九年度家護字第九十八號裁定，核發通常
    保護令：命乙○○不得對甲○○實施精神上不法侵害、不得直接或間接對甲○○
    為騷擾聯絡之行為，保護令有效期間為十個月，自八十九年六月廿二日核發時起
    生效，並經台南市警察局第五分局開元路派出所，於八十九年七月五日，對乙○
    ○執行保護令告知，且於九十年四月廿一日有效期間屆滿前之九十年三月廿一日
    ，經甲○○依家庭暴力防治法第十四條第二項規定，聲請法院裁定延長，嗣於九
    十年七月十日，經台灣台南地方法院民事庭以九十度家護聲字第三號裁定，該院
    八十九年度家護字第九十八號通常保護令有效期間，延長十月，即延至九十一年
    五月九日止。該九十度家護聲字第三號裁定，經台南市警察局第一分局文化派出
    所，於九十年八月二日上午九時，在文化派出所對乙○○執行告知在案。詎乙○
    ○明知有上揭不得對甲○○實施精神上不法侵害、不得直接或間接對甲○○為騷
    擾聯絡行為之保護令，竟仍基於概括犯意，先於九十一年一月十日晚上十一時四
    十分許，徒步至台南市○○路七百六十九巷卅二弄卅四號甲○○住處門口，以加
    害生命、財產之事，對甲○○嚇稱：「妳小心一點，要讓妳死，要破壞妳機車」
    等語，致甲○○心生畏懼，乃向台南市警察局第五分局報警。又於九十一年一月
    卅一日晚上七時許，乙○○復承前揭恐嚇犯意，持長七十公分、寬四公分鐵片，
    前往台南縣永康市○○街十三巷八號甲○○工作地點前，即在蘇坤鐘所營麵攤之
    公眾得出入場所，以穢語「幹妳娘」，辱罵甲○○，再持上述鐵片揮舞，以加害
    生命之事，對甲○○及其雇主蘇坤鐘恫稱：「要殺死甲○○、蘇坤鐘二人」等語
    ，致甲○○、蘇坤鐘二人，均心生畏懼，而違反上揭台灣台南地方法院民事庭，
    所為禁止實施家庭暴力及禁止直接騷擾行為之裁定。
二、案經甲○○訴由台南縣警察局永康分局，報請台南地方法院檢察署檢察官偵查起
    訴及移送併案審理。
      理      由
一、訊據上訴人即被告乙○○供承於九十一年一月十日前往前妻甲○○住處，向甲○
    ○恫嚇及九十一年一月卅一日持鐵片一支，前往被害人蘇坤鐘麵攤找甲○○，一
    時氣憤對甲○○恐嚇之事實，然否認有違反保護令犯行，辯稱：伊於九十一年一
    月十日晚上十一時四十分許，到告訴人甲○○住處，是要去看渠等母女，無騷擾
    意思；另於九十一年一月卅日晚上七時許，到告訴人工作處，是要買麵食，老闆
    蘇坤鐘不賣麵給伊，因當時伊有喝酒，已記不起發生何事云云。惟查：
  (一)被告於八十九年六月廿二日，經台灣台南地方法院民事庭，依家庭暴力防治法第
    十三條規定，以八十九年度家護字第九十八號裁定，核發通常保護令：命乙○○
    不得對甲○○實施精神上不法侵害、不得直接或間接對甲○○為騷擾聯絡之行為
    ，保護令有效期間為十個月，自八十九年六月廿二日核發時起生效，並於八十九
    年七月五日，經台南市警察局第五分局，對被告為保護令之告知，且於九十年四
    月廿一日有效期間屆滿前之九十年三月廿一日，經甲○○依家庭暴力防治法第十
    四條第二項規定，聲請法院裁定延長，嗣於九十年七月十日，經台灣台南地方法
    院民事庭以九十度家護聲字第三號裁定，該院八十九年度家護字第九十八號通常
    保護令有效期間，延長十月，即延至九十一年五月九日止。該九十度家護聲字第
    三號裁定，經台南市警察局第一分局，於九十年八月二日上午九時，在文化派出
    所對乙○○執行告知在案，有台灣台南地方法院八十九年度家護字第九十八號裁
    定正本、九十年度家護聲字第三號裁定正本、台南市警察局第五分局於八十九年
    七月五日，對被告執行上揭八十九年家護字第九十八號保護令之執行紀錄表，及
    台南市警察局第一分局於九十年八月二日，對被告執行九十年度家護聲字第三號
    保護令之執行紀錄、告訴人甲○○於九十年三月廿一日聲請延長保護令聲請狀各
    乙份在卷可稽（詳台南市警察局第五分局警卷五至九、十二頁、本院卷卅八、四
    十頁）。是被告乙○○係屬上揭法院保護令效力所拘束之相對人，應可確認。
  (二)次查被告乙○○於九十一年一月十日所為恐嚇犯行，已據告訴人甲○○於警訊指
    訴甚詳（詳台南市警察局第五分局警卷二頁），且被告女兒周心怡於警訊亦證稱
    ：「我爸爸是徒步到我們門口，出言說要讓我媽媽死，叫我媽媽要小心一點，然
    後就離去，我心生恐懼才報警」等語（詳台南市警察局第五分局一一七號警卷三
    頁背面），核與被告於警訊供述情節相符（詳南市警局第五分局警卷一頁背面、
    南縣警局永康分局警卷四頁背面），復有台南市警察局第五分局九十一年一月十
    日受理刑事案件報案三聯單一紙在卷可佐（詳南市警局第五分局警卷四頁），足
    認被告確於九十一年一月十日對告訴人甲○○有恐嚇犯行，堪以認定。
  (三)至被告乙○○於九十一年一月卅一日所為右揭辱罵及恐嚇犯行，亦分據告訴人甲
    ○○及被害人蘇坤鐘於警訊指訴甚詳（詳台南縣警察局永康分局警卷一至三頁）
    ，另被害人蘇坤鐘於原審亦供稱：九十一年一月卅一日晚上七時許，被告乙○○
    至台南縣永康市○○街十三巷八號甲○○工作地點前，恐嚇甲○○時，被告當時
    拿一支遠看很像是刀的東西，事後才知是鐵板前來我的店，聲稱欲殺死他的前妻
    甲○○；被告在我店裡罵甲○○，並拿鐵板作勢，要砍甲○○；甲○○不理他，
    繼續煮麵；我就用電話報警，被告當時用「三字經（按即幹妳娘）」罵甲○○，
    並揚言要砍死甲○○和我，當時我也很害怕，因店是我經營，我勸被告不要來騷
    擾甲○○，被告即拿刀對著我說：你若再說，我連你也一起砍等語（詳原審卷廿
    四頁），核與被告於警訊所供相符（詳台南縣警察局永康分局警卷四至五頁）。
    又本件被告暨已持刀表示要砍死甲○○，則告訴人甲○○指被告前來時，即先以
    穢語「幹妳娘」辱罵伊，應屬情理之舉。是本件被告確於九十一年一月卅一日，
    對告訴人甲○○為公然侮辱、恐嚇及對被害人蘇坤鐘為恐嚇行為，均堪以認定。
  (四)又告訴人甲○○及被害人蘇坤鐘，確因被告上述恐嚇言詞，而心生畏懼，並據渠
    等二人供明在卷（詳永康分局警卷二頁背面、三頁背面及原審卷廿四頁）。是被
    告上揭恐嚇安全言詞，顯足以致告訴人陷於精神上痛苦，其對於告訴人甲○○恐
    嚇安全行為，應屬對告訴人甲○○為精神上之侵害。另被告對告訴人當面為辱罵
    行為，屬直接騷擾行為。以此言之，被告恐嚇安全、辱罵行為，要皆已違反前揭
    原審法院核發通常保護令所禁止之不得對告訴人實施精神上之侵害、不得直接或
    間接對告訴人為騷擾行為之命令，甚為明確。綜上各情，被告所辯，係卸責之詞
    ，不足採信。本件事證明確，被告違反保護令犯行，亦堪認定。
二、按配偶或前配偶均為家庭成員，家庭成員間實施身體或精神上不法侵害行為者，
    屬家庭暴力；又任何打擾、警告、嘲弄或辱罵他人之言語、動作之行為，屬騷擾
    行為；家庭暴力防治法第二條第一項、第三項、第三條第一款分別定有明文。查
    被告乙○○與告訴人甲○○原係配偶關係，為被告與告訴人於警訊供明在卷（詳
    永康分局警卷一頁、四頁背面），則被告所為，應係犯家庭暴力防治法第五十條
    第一款違反保護令所禁止之實施家庭暴力行為、同條第二款違反保護令所禁止之
    直接騷擾行為，及刑法第三百零五條恐嚇危害安全罪、刑法第三百零九條公然侮
    辱罪（起訴書已載明此部分犯罪事實，雖未載明係犯刑法第三百零九條，仍應認
    已業經起訴，最高法院六十四年台非字第一四二號判例意旨參照）。被告先後二
    次違反保護令犯行，時間緊接，犯罪構成要件相同，顯係基於概括犯意反覆為之
    ，為連續犯，應依刑法第五十六條規定，以被告於九十一年一月卅一日所為情節
    較重辱罵、持刀揮舞恐嚇之違反保護令罪論，並依法加重其刑。至被告同時恐嚇
    告訴人甲○○及被害人蘇坤鐘之行為，係一行為同時觸犯數罪名之想像競合犯，
    應以恐嚇告訴人甲○○部分情節較重之恐嚇罪論處。另被告對告訴人為公然侮辱
    與被告所犯違反禁止騷擾之保護令罪間，以及被告對告訴人為恐嚇危害安全與被
    告所犯違反禁止實施精神上不法侵害之保護令罪間，其二罪間之構成要件，均有
    包含關係，即被告公然侮辱之騷擾行為及恐嚇之暴力行為，均完全包含於家庭暴
    力防治法第五十條第一款、第二款被告違反保護令罪之構成要件之中，彼此間具
    有規範同一性。依特別法優於普通法（中央法規標準法第十六條規定參照），應
    依特別法即家庭暴力防治法第五十條第一款、第二款規定處斷。公訴人認被告所
    犯二罪間，有方法結果牽連關係，應依牽連犯從一重處斷，尚有未洽。至被告於
    九十一年一月十日晚上十一時四十分許，違反保護令犯行部分，雖未經起訴，然
    此部分與起訴部分，有連續犯裁判上一罪關係，為起訴效力所及，依審判不可分
    之原則，本院自得予以審酌，併此敘明。
三、原審以被告罪證明確，因予論罪科刑，固非無見；惟查：(一)被告對告訴人所為公
    然侮辱行為，同時係構成違反家庭暴力防治法第五十條第二款所定之禁止直接騷
    擾行為，判決主文應同時並列被告違反家庭暴力防治法第五十條第二款之事由，
    原判決於判主文及理由，均未予論列，自有違誤。(二)又被告所犯刑法第三百零九
    條公然侮辱罪、刑法第三百零五條恐嚇危害安全罪，其構成要件皆已被包含於被
    告所犯家庭暴力防治法第五十條第一款、第二款違反保護令罪之構成要件中，被
    告所犯上開各罪，具有規範同性，應依特別法優於普通法規定，以特別法家庭暴
    力防治法第五十條第一款、第二款規定論處，原判決認被告所犯公然侮辱行為，
    係恐嚇行為低度行為，不另論罪，且所犯恐嚇危害安全罪與違反保護令罪間，係
    一行為觸犯數罪名想像競合犯，均有未當。被告上訴意旨，否認犯罪，固無可取
    。然原判決既有上述可議之處，自應由本院將原判決撤銷改判。爰審酌被告前曾
    因違反家庭暴力防治法犯行，經判處拘役五十九日確定，甫於九十年八月七日易
    科罰金執行完畢，有臺灣高等法院被告全國前案紀錄表在卷可按，竟仍未警愓、
    悔悟，就家庭間糾紛，不思以誠意或和平手段解決，反而對前妻以恐嚇安全相向
    ，嚴重破壞和諧及危害告訴人生命財產安全，犯後猶飾詞否認犯行等一切情狀，
    量處有期徒刑四月，併就所處徒刑諭知如易科罰金，以三百元折算一日之標準，
    以資懲儆。
四、又被告乙○○前雖於八十九年十月卅日，因毆打告訴人甲○○違反保護令罪，經
    原審判處拘役五十九日，易科罰金執行完畢。然被告前未曾受有期徒刑以上刑之
    宣告，有台灣高等法院被告全國前案紀錄表在卷可查（詳本院卷十三至十四頁）
    ；且被告先後所犯違反保護令，均因思女情切，而觸犯刑章，而被告目前身罹肝
    硬化、中度活動性肺結核等疾病，有九十年五月十八日、九十年七月廿六日、九
    十一年五月廿三日、九十一年五月卅日醫院診斷證明書四紙在卷可憑（詳原審卷
    卅四至卅六頁），經此偵審教訓，被告應知警惕，信無再犯之虞，本院認被告所
    宣告之刑，以暫不執行為適當，爰併依刑法第七十四條第一款規定，諭知被告緩
    刑二年，併依家庭暴力防治法第三十條第一項規定，諭知被告於緩刑期間，交付
    保護管束，以勵自新。
據上論斷，應依刑事訴訟法第三百六十九條第一項前段、第三百六十四條、第二百九
十九條第一項前段，家庭暴力防治法第五十條第一款、第二款、第三十條第一項，刑
法第十一條前段、第五十六條、第三百零五條、第五十五條、第四十一條第一項前段
、第七十四條第一款，罰金罰鍰提高標準條例第二條，判決如主文。
本案經檢察官李傳來到庭執行職務。
中    華    民    國      九十一      年      九      月    二十六      日
                                  臺灣高等法院臺南分院刑事第七庭
                                      審判長法官  蔡    崇    義
                                            法官  許    進    國
                                            法官  董    武    全
右正本證明與原本無異。
不得上訴。
                                      法院書記官  黃    全    忠
中    華    民    國      九十一      年      九      月     二十七     日
附錄法條：
刑法第三百零五條：
以加害生命、身體、自由、名譽、財產之事，恐嚇他人致生危害於安全者，處二年以
下有期徒刑、拘役或三百元以下罰金。
家庭暴力防治法第五十條：
違反法院依第十三條、第十五條所為之下列裁定者，為本法所稱之違反保護令罪，處
三年以下有期徒刑、拘役或科或併科新台幣十萬元以下罰金︰
一  禁止實施家庭暴力行為。
二  禁止直接或間接騷擾、接觸、通話或其他連絡行為。
三  命遷出住居所。
四  遠離住居所、工作場所、學校或其他特定場所。
五  命完成加害人處遇計畫：戒癮治療、精神治療、心理輔導或其他治療、輔導。
